臺灣高雄地方法院刑事裁定　　　　　　96年度交聲字第1205號
原處分機關　高雄市政府交通局
代　表　人　王國材
異　議　人　甲○○
上列受處分人因違反道路交通管理條例案件，對於高雄市政府交
通局民國96年11月6 日所為之處分（原處分案號：高市交裁字第
裁32-LB00000000號），聲明異議，本院裁定如下：
    主  文
原處分撤銷。
甲○○汽車駕駛人，行車速度超過規定之最高時速，處罰鍰新臺
幣貳仟肆佰元，併記違規點數壹點。
    理  由
一、異議意旨略以：異議人即受處分人所收受裁決書上所載違規
    日期距今已5 年10月，無法回憶是否當時確實駕駛車輛行經
    台19線永竹段，並有違規行為，況異議人當時任職花蓮海洋
    公園，不會在台19線永竹段活動，裁決書所載違規車輛，異
    議人已報銷甚久，爰對於原處分聲明不服等語。
二、按行政罰之裁處權，因三年期間之經過而消滅，行政罰法第
    27條第1 項雖定有明文，惟於行政罰法施行前違反行政法上
    義務之行為應受處罰而未經裁處，其行政罰之裁處權時效，
    自行政罰法施行之日起算，亦有行政罰第45條之規定甚明。
    又行政罰法第46條又明定：「本法自公佈後1 年施行。」是
    行政罰法於民國94年2 月25日公佈，應於95年2 月25日施行
    ；且依前揭行政罰法第45條之規定，就行政罰法施行前尚未
    裁罰之案件，其行政罰之裁處權時效，係自行政罰法公佈之
    日起，始起算3 年之裁罰時效，故就本案而言，其裁罰時效
    ，自行政罰法施行之日即95年2 月25日起算3 年內，均仍得
    裁罰。次按行為後法律或自治條例有變更者，適用行政機關
    最初裁處時之法律或自治條例；但裁處前之法律或自治條例
    有利於受處罰者，適用最有利於受處罰者之規定，行政罰法
    第5 條定有明文。本件異議人行為後，道路交通管理處罰條
    例第40條第1 項、第63條第1 項第1 款業於民國95年7 月1
    日修正公佈施行，比較修法前後對於駕駛人行車速度超過規
    定最高時速之違規行為之罰則，均處汽車駕駛人新台幣（下
    同）1,20 0元以上2,400 元以下罰鍰，並記違規點數1 點，
    是依前揭行政罰法第5 條之規定，即應適用行政機關最初裁
    處時（本件為96年11月6 日）之法律即修正後之現行道路交
    通管理處罰條例第40條第1 項（移送書記載依修正前之規定
    處罰，容有誤會）、第63條第1 項第1 款規定論處，合先敘
    明。至前揭道路交通管理處罰條例第7 條之2 ，於被告行為
    後雖經修正，惟此條關於逕行舉發之限制規定，乃警察機關
    就交通違規案件舉發程序及舉證責任之規定，非屬交通違規
    行為處罰之構成要件之變更，尚無行政罰法第5 條規定之適
    用，仍應適用被告行為時之法律，檢視其舉發是否符合程序
    限制，合先敘明。
三、按汽車駕駛人，行車速度，超過規定之最高時速，處1,200
    元以上2,400 元以下罰鍰，道路交通管理處罰條例第40條第
    1 項定有明文。又汽車駕駛人有前開條例第40條第1 項者，
    除依原條款處罰外，並記違規點數1 點，同條例第63條第1
    項第1 款亦有明文。
四、經查：異議人所有於車牌號碼UE-1651 號自用小客車，於91
    年1 月26日下午1 時7 分許，行經台19線永竹段時，為警以
    測速器測得該自用小客車之行車時速高達90公里，因該處最
    高速限為每小時70公里，異議人超速20公里，經照相採證後
    予以掣單告發乙節，有嘉義縣警察局舉發違反道路交通管理
    事件通知單、採證相片集汽車車籍資料查詢函附卷可稽，是
    此部分事實，堪以認定。而上開舉發違反道路交通管理事件
    通知單掛號郵寄經退回後，經舉發機關依行政程序法以公示
    送達方式送達異議人等情，亦有掛號函件收據及退回註記暨
    公示送達查詢報表附卷可佐。
五、雖異議人所有上開汽車之牌照確於88年4 月26日，因於逾期
    檢驗而遭註銷，有卷附汽車異動歷史資料查詢表可參。然異
    議人於91年8 月25日晚上8 時45分許，曾駕駛所有上開汽車
    ，行經台9 公路森永檢查哨處，經警攔停舉發「使用註銷號
    牌行駛公路」之違規事實，並填制舉發違規通知單，當場交
    付異議人簽收，有台東縣警察局舉發違反道路交通管理通知
    單（東警交字第T00000000 號）移送聯及其上異議人於收受
    通知聯者簽章欄之簽名可證，可知異議人於91年8 月25日晚
    上8 時45分許前，仍有實際使用該汽車之事實，亦是認該車
    於91年1 月26日即本件舉發違規時，尚未報銷甚明。又如異
    議人於91年1 月26日下午1 時7 分許，並未駕駛所有上開汽
    車，行經台19線永竹段，依當時有效施行之違反道路交通管
    理事件統一裁罰標準及處理細則第24條第1 項規定（即現行
    道路交通管理處罰條例第85條），應到案向處罰機關告知違
    規駕駛人姓名、身份證統一編號及住址，由處罰機關另行通
    知違規駕駛人到案依法處理。然本件舉發通知單經舉發機關
    公示送達生效後，未依法陳報應歸責之真正違規駕駛人之機
    會，則原處分機關依法處罰汽車所有人，洵屬有據。
六、綜上所述，原處分機關認異議人超速違規，而依道路交通管
    理處罰條例第40條規定裁處罰鍰，固非無見，惟原處分機關
    漏未依道路交通管理處罰條例第63條第1 項第1 款規定，裁
    處異議人記違規點數1 點，所為裁處，於法不合。異議人向
    本院提出異議，指摘原處分不當，雖無理由，惟原處分既有
    可議，自應由本院將之撤銷，並依道路交通管理處罰條例第
    40 條 、第63條第1 項第1 款之規定，自為裁定如主文第2
    項所示。
據上論斷，依道路交通案件處理辦法第20條，道路交通管理處罰
條例第40條、第63條第1項第1款，裁定如主文。
中　　華　　民　　國　　96　　年　　11　　月　　30　　日
                      交通法庭  法　官    戴韻玲
以上正本證明與原本無異。
如不服本裁定，應於收受送達後5 日內向本院提出抗告狀。
中　　華　　民　　國　　96　　年　　12　　月　　04　　日
　　　　　　　　　　　　　　　　書記官    王雪招
